【裁判字號】    98,聲,42
【裁判日期】    980506
【裁判案由】    訴訟救助
【裁判全文】
臺灣高等法院臺南分院民事裁定  98年度聲字第42號
聲  請  人  甲○○
相  對  人  乙○○
上列當事人間因請求侵權行為損害賠償事件，抗告人對於中華民
國98年3月5日臺灣臺南地方法院依職權所為確定訴訟費用額裁定
（95年度訴字第1605號），提起抗告，並聲請訴訟救助，本院裁
定如下：
    主  文
聲請駁回。
聲請訴訟費用由聲請人負擔。
    理  由
一、按當事人無資力支出訴訟費用者，法院應依聲請，以裁定准
    予訴訟救助。但顯無勝訴之望者，不在此限，民事訴訟法第
    第107條第1項定有明文。又依同法第109條第2項規定，就無
    資力支出訴訟費用之事由，應釋明之。是法院依上開規定准
    予訴訟救助者，須聲請人提出性質上能即時調查之證據以釋
    明無資力支出訴訟費用之事由為真實，並非顯無勝訴之望為
    限。
二、本件抗告人對臺灣臺南地方法院（下稱臺南地院）前開裁定
    提起抗告，依民事訴訟法第77條之18前段規定，僅應繳納抗
    告裁判費新臺幣1,000元，金額微少，並非一般家庭所不能
    繳納；抗告人雖提出雲林縣口湖鄉公所低收入證明書為釋明
    （附於本院98年度抗字第106號卷內），惟該證明書已載明
    ：「本證明書僅作低收入戶申請【醫療院所】證明之用不得
    作為其他用途」，況依該證明書「低收入戶身份別欄」所載
    ，聲請人係符合95年12月12日已廢止之【臺灣省社會救助調
    查辦法】第12條第2款之低收入戶，然依廢止前該條款所定
    ：「全家人口中有工作能力者未超過總人數三分之一，家庭
    總收入平均分配全家人口，每人每月未超過最低生活費用三
    分之二者」之低收入戶，顯難據為聲請人無資力支出本件些
    微抗告裁判費事由之釋明。況臺南地院前開裁定，係於本案
    裁判確定後，本於民事訴訟法第114條第1項規定，依職權確
    定聲請人應負擔之本案訴訟費用額，並無由依聲請人之主張
    改命相對人負擔本案訴訟費用之餘地，亦可認聲請人對於臺
    南地院前開裁定抗告，顯無勝訴之望，依首開規定，自無准
    予訴訟救助之餘地。是其併聲請選任律師為其訴訟代理人，
    亦無准許之理由，應予駁回。
三、依民事訴訟法第95條、第78條，裁定如主文。
中    華    民    國    98    年    5     月    6     日
                  民事第一庭    審判長法  官    林金村
                                      法  官    張世展
                                      法  官    蘇清恭
上為正本係照原本作成。
如不服本裁定，僅得於收受本裁定正本送達後10日內以適用法規
顯有錯誤為理由，向本院提出再抗告狀（須附繕本）依法應繳納
抗告費新台幣1千元，並委任律師為訴訟代理人，始可再抗告於
最高法院。
中    華    民    國    98    年    5     月    6     日
                                      書記官    李梅菊
【附記】
民事訴訟法第495條之1第2項準用同法第466條之1第1、2項規定
：
(1)對於第二審判決上訴，上訴人應委任律師為訴訟代理人。但上
  訴人或其法定代理人具有律師資格者，不在此限。
(2)上訴人之配偶、三親等內之血親、二親等內之姻親，或上訴人
  為法人、中央或地方機關時，其所屬專任人員具有律師資格並
  經法院認為適當者，亦得為第三審訴訟代理人。
民事訴訟法第466條之2：
上訴人無資力委任訴訟代理人者，得依訴訟救助之規定，聲請第
三審法院為之選任律師為其訴訟代理人。


司法院資訊處製作；財團法人民間司法改革基金會備份。
